【裁判字號】    98,上訴,2093
【裁判日期】    980730
【裁判案由】    毒品危害防制條例
【裁判全文】
臺灣高等法院刑事判決                98年度上訴字第2093號
上  訴  人
即  被  告  甲○○
                      5樓
選任辯護人  馬潤明律師
上列上訴人因違反毒品危害防制條例案件，不服臺灣板橋地方法
院97年度訴字第3390號，中華民國98年4 月10日第一審判決（起
訴案號：臺灣板橋地方法院檢察署95年度偵字第22549 號），提
起上訴，本院判決如下：
    主  文
原判決撤銷。
甲○○意圖販賣而持有第三級毒品，處有期徒刑伍年。扣案之第
三級毒品愷他命壹大包（毛重壹仟零肆公克）、盛裝上開愷他命
毒品之外包裝袋壹個均沒收。
    事  實
一、甲○○明知愷他命（俗稱K 他命）係毒品危害防制條例所列
    管之第三級毒品，未經許可，不得販賣、意圖販賣而持有。
    於民國95年9月25日晚上某時許，在臺北縣土城市○○路○段
    28 2號簡愛旅館807號房，以不詳方式與不詳姓名年籍綽號
    「小邱」成年男子聯繫，因「小邱」欲販賣市值約新臺幣（
    下同）50萬元愷他命1大包（毛重1,004公克）予甲○○供其
    施用，甲○○應允之，雙方就買賣重要事項意思達成合致。
    未幾，由「小邱」差人將上開愷他命1大包送至簡愛旅館附
    近轉交甲○○。甲○○取得該包愷他命後，旋即攜入該旅館
    房間內。因該包愷他命數量遠超過其個人短期內施用之所需
    ，且其有多名友人均有施用愷他命習慣，竟萌意圖販賣而持
    有愷他命之犯意，欲伺機轉售予不特定友人施用，以賺取差
    價牟利。惟尚未著手售出之際，隨即於翌（26）日凌晨0時
    10 分許，在上址，為警查獲其與丁○○、丙○○、乙○○
    （涉犯意圖販賣而持有第三級毒品罪部分，另經檢察官為不
    起訴處分確定），並扣得上開愷他命1大包（毛重1,004公克
    ）及甲○○持有現金168,000元，及丁○○所有愷他命殘渣
    袋1 只、乙○○所有愷他命19包（其中1包毛重5.1公克、另
    1包毛重3.1公克、另17包合計毛重0.17公克），始查悉上情
    。
二、案經臺北縣政府警察局土城分局報請臺灣板橋地方法院檢察
    署檢察官偵查起訴。
    理  由
一、本件認定事實所引用之本件卷證關於被告以外之人於審判外
    之陳述，檢察官、上訴人即被告甲○○及其選任辯護人均表
    示同意作為證據（本院卷第27頁），且本院審酌該言詞陳述
    或書面陳述作成時，並無違法或不當之狀況，依刑事訴訟法
    第159條之5第1項規定，均有證據能力，合先敘明。
二、訊據被告對於上開時、地，為警當場查獲之物為愷他命等事
    實坦承不諱，惟矢口否認有何意圖販賣而持有第三級毒品之
    行為，辯稱：被告於警詢筆錄曾提及「只是在試用」，對照
    被告偵訊筆錄稱「小邱主動打電話給我，問我要不要，我說
    我們在慶生，他說可以送一些過來；他說這些要50萬元，我
    請他過來拿回去」等語相吻合，則被告是否有向小邱購買之
    意思及購買多少，均有疑義，被告充其量僅為占有輔助人，
    小邱對扣案毒品仍有支配能力。且被告如何從初始無營利意
    圖，忽而在短短1 小時轉變為有營利意圖，尚乏證據支持云
    云。
三、然查：
(一)被告於上開時、地，與丁○○、丙○○、乙○○同時為警查
    獲，並當場扣得第三級毒品愷他命1大包（毛重1,004公克）
    等情，業據被告坦認在卷，核與證人即在場之人丁○○、丙○○、乙○○、證人即查獲警員戊○○、己○○所為證述相
    符，並有現場照片6 張（偵卷第43至45頁）在卷可稽。且該
    愷他命1 包經送鑑驗結果，呈愷他命陽性反應，有正修科技
    大學超微量研究科技中心95年10月19日報告編號R06-0027之
    檢驗報告、扣押物品清單各1份（偵卷第81、86頁）在卷可
    證。
(二)被告於警詢中自承：扣案愷他命1 大包是我朋友小邱叫人拿
    過來給我的，他算是要賣給我。要拿來之前，他有跟我說要
    賣我50萬元，但價金還沒給他。現場丁○○、丙○○施用的
    愷他命是我提供的（原審卷第48至50頁），業經原審勘驗屬
    實，製有勘驗筆錄存卷可參。並有毛重數量高達1,004 公克
    愷他命為警於上開時、地查獲，而查獲之部分愷他命晶體散
    落在袋子外面，亦經戊○○證述在卷，復有現場照片4 幀可
    憑（原審卷第129 頁、偵卷第43、44頁）。參以被告與小邱
    僅認識約半年，平常小邱約出去玩才有聯絡，出去玩過2、3
    次愷他命，並向他下注簽賭職棒。扣案愷他命1 大包市值約
    50萬元等語（原審卷第134、135頁）。以被告與「小邱」僅
    偶一共同出遊、下注簽賭，彼此間並無特殊親誼信賴關係，
    倘被告與小邱間未事先就買賣愷他命之價金、數量等買賣主
    要事項意思達成合致，小邱當無差人將市值高達50萬元的愷
    他命恣意交予被告收執而未親赴並停留在現場，俾便管領扣
    案愷他命之理？且被告自承：價金還可再議價，並將愷他命
    拆封致使部分晶體散落於袋子外面，倘被告無購入之意，焉
    有恣意拆封致使部分毒品外露之理，顯然扣案愷他命確實係
    被告向小邱販入無訛。又因案發時，小邱使用之室內電話及
    行動電話均未有與被告使用之行動電話聯絡之紀錄〈詳下(
    四)所述〉，則被告與小邱間聯絡方式，應無從知悉，自係
    以不詳方式聯絡。
(三)被告於警詢、原審中自承：其一天施用2公克，有時3公克，
    有時5公克，有時沒有用。平均1次施用約2至5公克（原審卷
    第50、133 反面）。且被告於上開時、地，為警查獲後經採
    集其尿液送驗結果，確呈愷他命陽性反應，有前揭正修科技
    大學超微量研究科技中心95年10月19日報告編號R06-0027之
    檢驗報告及扣押物品清單各1份（偵卷第81、86頁）在卷可
    證。是被告有施用愷他命之行為，足堪認定。在無積極事證
    證明被告販入之初主觀上即有營利之意圖，依罪疑唯輕原則
    ，應認被告係基於供己施用之意思而販入扣案愷他命無誤。
    然被告自承：已從扣案愷他命拿取些許試用，並提供予在場
    丁○○、丙○○施用（原審卷第134 、50頁），核與丁○○
    證稱：我與丙○○一同在簡愛旅館807 室施用愷他命（偵卷
    第36頁）、丙○○證稱：案發當天沒有攜帶愷他命去現場（
    原審卷第87頁）相符。且丁○○、丙○○為警查獲所採集尿
    液經送鑑定結果，均呈愷他命陽性反應，有上開正修科技大
    學超微量研究科技中心檢驗報告及扣押物品清單存卷可稽，
    則被告確實從扣案愷他命中拿出些許愷他命供丁○○、丙○○施用，要無疑義。又案發當時，乙○○自己施用己身攜帶
    之愷他命，業經乙○○陳述在卷，且從乙○○身上查扣19包
    愷他命，有搜索扣押筆錄在卷為憑，因無其他積極事證證明
    被告有提供愷他命予乙○○施用，本院認被告僅提供愷他命
    予丁○○、丙○○施用。是以，被告購入扣案愷他命後，既
    已從中取出些許數量供己、丁○○、丙○○施用，顯有將扣
    案愷他命視為己有並加以處分之意思，至為灼然。再盱衡扣
    案愷他命數量多達毛重1,004 公克，倘扣案愷他命僅供被告
    個人施用，以被告平均每日施用最多為5 公克，換算扣案愷
    他命至少可供被告施用達200 天之久，因台灣為島型國家，
    四季氣候變化多端，春秋交替之際有梅雨、夏季有颱風、冬
    季有東北季風等潮溼之氣候形態，且毒品易受潮而保存不易
    ，是扣案愷他命之數量遠超過其個人短期內施用所需。被告
    倘無購入後，另萌生販賣之意圖，當無持有如此鉅量之愷他
    命而無懼受潮無法施用之理。參以被告於警詢中供述：（問
    ：你跟人家以50萬元講好價格買愷他命，你家裡面小康，這
    50萬元...）還沒有給人、（問：你這樣跟人家講價錢，而
    且你這樣給人家用完以後，是不是要把錢給人家？）嗯、（
    問：你有要從這些朋友的身上得到什麼報酬嗎？）沒有，因
    為朋友常在玩，所以想說... （原審卷第51頁）。以被告與
    丁○○、丙○○僅為朋友關係，業據被告自承、丁○○陳述
    在卷（原審卷第53、76頁），且被告經濟能力有限，沒有能
    力買下50萬元扣案愷他命，亦經被告於偵查中陳述無訛（偵
    卷第96頁），竟會大方無償提供物稀價昂之愷他命予丁○○
    、丙○○施用，被告對此本欲進一步說明，卻欲言又止，容
    有意識涉及己身犯罪情節而不願多說之情。勾稽上開各情，
    堪認被告購入扣案愷他命後，因數量遠遠超過個人短期內施
    用所需，遂思及該如何處分扣案愷他命，避免數量甚鉅之愷
    他命無端受潮造成無法施用，造成浪費金錢，並因周遭朋友
    有多人施用愷他命習慣，故被告心中已另萌生將部分扣案愷
    他命伺機販賣予周遭施用愷他命之朋友，以籌措清償積欠小
    邱購買愷他命價金，並從中牟利之意圖，方無償提供予丁○○、丙○○試用，俾便其等知悉被告已持有為數眾多、品質
    尚可之愷他命供其等爾後可向被告購買之目的。是以，被告
    本於供己施用之目的而購入扣案愷他命後，已另行萌生販賣
    營利之意圖，伺機販賣，堪以認定。
(四)證人丁○○雖於原審證述：進入簡愛旅館807 號房時，桌上
    有飲料及愷他命，因大家很熟就，桌上有就拿來用（原審卷
    第75頁）、證人丙○○證述：過去簡愛旅館時，沒有帶愷他
    命，桌上有就拿來施用。不知道桌上愷他命是誰的（原審卷
    第87、88頁）。然毒品危害防制條例所列管之毒品，在市面
    上容有摻雜不同種類之毒品，倘桌上毒品摻雜第一、二級毒
    品，不啻易染上成隱性強之毒癮，更且戕害不知情者之身體
    ，衡情一般人均不會恣意施用來源、種類不明之毒品。則丁○○、丙○○不知毒品究係何人所有，僅因看見桌上有毒品
    即逕予施用，對毒品種類、何人供應、是否無償等事項均不
    聞不問，顯與常情有悖，故丁○○、丙○○上開所證，應係
    迴護被告之詞，要無足取。又丁○○證稱：被告拿回這包愷
    他命後，到警方到場期間，現場沒有人動過該包愷他命（原
    審卷第83頁），然以簡愛旅館807 室為一般汽車旅館房間，
    衡情空間應不至於過大，被告、丁○○、呂宗宇聚集在其內
    ，理應能互知彼此之行為舉止，被告既自承：已從扣案愷他
    命1 包取出些微愷他命供己試用，並提供予丁○○、丙○○
    施用，顯然丁○○所證，應有偏袒被告之情。又丙○○稱：
    我與丁○○有請被告幫忙去買飲料回來喝（原審卷第89 頁
    ），然被告自承：小邱當晚問我要不要愷他命，因我身上還
    有，遂拒絕，並問他要不要一起過來玩，他說好，我就請他
    順便帶一些飲料過來（原審卷第95頁），乙○○於本院證稱
    ：被告當時接到電話就下去，並不是在場的人請他去買飲料
    （本院卷第41頁），足見丙○○於原審所證述之情節容與事
    實不符。從而，丁○○、丙○○於原審所證既有諸多避重就
    輕之情，則其等證稱：被告下去上來，帶了7、8瓶飲料，裡
    面還有1 包愷他命。我跟被告都嚇一跳，被告打電話給他朋
    友並問那麼多東西要做什麼，被告叫對方趕快拿回去，這麼
    多東西我不要（原審卷第78、90頁）等情，是否屬實，已難
    遽信。再被告已事先與小邱聯絡購買價值50萬元愷他命，已
    如上述，以其平常單次購買愷他命約10或20克，每克約1,00
    0元，如果買10克約每克800元等語（原審卷第98頁）。此次
    購買之價金甚鉅，理應知悉所購入之愷他命為數眾多，當無
    下去拿取小邱差人送來裝有飲料、愷他命袋子時，會嚇一跳
    吃驚之情。況被告於95年9月26日警詢、偵訊時及95年10月
    23 日偵訊時，均以案發時其以0000000000號行動電話與小
    邱使用之00-000000000號室內電話、0000000000號行動電話
    聯繫（偵卷第12、51、57頁、原審卷第33頁），待檢察官調
    閱小邱使用之上開室內電話、行動電話使用人資料暨95年9
    月25 、26日雙向通聯紀錄，得悉該等電話於該時段，並無
    與被告使用之行動電話聯繫之情，有電話使用人資料暨雙向
    通聯記錄2份（偵卷第62至70頁）在卷足憑。未料，被告於
    96年5月24日始改稱：小邱還有使用0939還是0938之類的行
    動電話云云（偵卷第108頁），因斯時通聯紀錄已逾6個月的
    保存期限而無從追查，則被告是否於取得扣案愷他命後，因
    吃驚而電請小邱取回該包愷他命，顯有可疑。復觀諸查獲現
    場照片（偵卷第43、44頁），顯示扣案愷他命1包放置於沙
    發上，並因包裝袋破裂而散落，苟被告欲將該包愷他命歸還
    予小邱，何以未妥善保管該包愷他命，竟恣意擺放在其所坐
    的沙發座位上，並提供予丁○○、丙○○施用？益見被告已
    購入該包愷他命，並視為己有而無歸還小邱之意，要無疑義
    。
(五)證人乙○○於警詢中先以：我不知道被告有帶這包愷他命（
    偵卷第22頁），後於本院證述：被告接到電話下去，拿上來
    1 包東西，裡面有愷他命及飲料，被告看到就知道是愷他命
    ，且嚇了一跳，再打電話給小邱，要小邱拿回去。被告有拿
    一點施用，我們都是用自己的，丁○○、丙○○他們是用桌
    上的愷他命，不知是誰的（本院卷第40頁）。先後不一，容
    有隱瞞之情。且被告於拿回愷他命後，並未以電話聯絡小邱
    ，而丁○○、丙○○施用之愷他命應係被告從扣案愷他命中
    拿取些微供其等施用，被告並未有要將扣案愷他命返還小邱
    之意圖等情，已如上述，故乙○○於本院所證，要難為有利
    於被告之認定。
(六)被告雖於本院陳述，其認識小邱2 年多。案發時，小邱問我
    在做什麼，我說「在與朋友慶生」，他問我要不要東西，因
    我身上還有，就說不要。我問他要不要過來，他說好，他到
    了之後就提一大袋飲料，並說有事晚一點來，等我發現1 包
    東西時，就打電話給他，我用0925、0938，他用0938撥過來
    （本院卷第26反面）。然被告於偵查、原審中稱：認識小邱
    半年；於警詢中另稱：扣案愷他命是小邱叫人拿來給我的，
    那不是小邱本人（偵卷第96頁、原審卷第135 、48頁），前
    後不一，所供實情為何，已值懷疑。且被告自承：幫俊仔慶
    生，有俊仔、阿一、阿一女友、小元及其女友、乙○○及其
    女友（原審卷第94頁），復稱：我接到第1通電話時，乙○○在場，第2通電話時，乙○○、丙○○、丁○○在場，我
    才下去拿東西（本院卷第41反面）；乙○○稱：案發前一天
    是去那裡幫俊仔慶生，結束後我先載我太太回家，又再掉頭
    回去拿旅遊行程表，我到的時候，被告在場，晚上9 點半丙○○、丁○○才進來（本院卷第39、41頁）。綜上，倘小邱
    電話聯絡被告時，被告適巧與友人共同慶生，何以慶生結束
    後始前往簡愛旅館之丁○○、丙○○、再度前往簡愛旅館之
    乙○○會親聞小邱以電話聯絡被告要拿扣案愷他命予被告之
    理？是以，被告上開所陳，無非飾卸之詞，不足採信。且被
    告以其未購買扣案愷他命，僅係試用，其係占有輔助人，真
    正支配扣案愷他命之人應係小邱置辯。果爾，以被告資力有
    限，理應先購入些許愷他命試用，待試用結果品質、價格均
    符合一般行情後，再向小邱言明購入愷他命之數量即可，焉
    有價格、數量均未談妥之前，小邱即差人直接交付市值高達
    50萬元之愷他命予被告之理，被告上開所辯，有悖常情。又
    被告雖以我只是要拿出一點點，他應該不會發現（原審卷第
    134 頁），然被告既自承：向小邱拿愷他命用意在試用，理
    應與小邱達成合意先予試用，則既經小邱同意試用，焉有被
    告從中拿出一點點，小邱應該不會發現之理，益證被告前後
    所述，矛盾而見情虛。再被告以案發時，警察進來，一緊張
    把放在沙發上的毒品坐破，而散落出來（原審卷第133 反面
    ）。然衡諸常情，一般人在空間不大旅館房間內，如欲藏匿
    毒品，理應置放於隱密地點如沙發下，倘非被告已將扣案愷
    他命拆封無法在警員臨檢時，順利藏放於隱匿之處，要無直
    接坐在沙發上而坐破扣案愷他命包裝之理，益見被告已將扣
    案愷他命拆封，並從中拿取些微愷他命施用，並供丁○○、
    丙○○施用而非整包完整攜藏容易，要無疑義。
(七)綜上所述，被告所辯，核無可取，本件事證明確，應依法論
    科。至被告聲請傳喚丙○○、丁○○，因事證已明，尚無再
    行傳喚之必要。
四、按毒品危害防制條例第4 條之販賣毒品罪，係行為人明知其
    為毒品，意圖營利，而將毒品購入或賣出，有一於此，其犯
    罪即屬完成，不必二者兼備；此與意圖販賣而持有毒品罪，
    係指行為人以意圖販賣營利以外之原因而持有毒品，其後始
    起意營利販賣者（例如因為他人之贈與或寄藏而持有，嗣後
    始起意為販賣者而言），並不相同 (最高法院92年度台上字
    第67號判決意旨參照）。本件被告基於供自己施用愷他命之
    意思而販入扣案愷他命，嗣因擁有愷他命之數量遠超過其個
    人短期內施用所需，且其有多名友人均有施用愷他命習慣，
    另萌生意圖販賣而持有愷他命之犯意，欲伺機轉售予周遭不
    特定友人施用，以賺取差價牟利。核被告所為，係犯毒品危
    害防制條例第5條第3項之意圖販賣而持有第三級毒品罪。
五、原審認被告犯行明確，予以論罪科刑，固非無見。惟查：(1)
    毒品危害防制條例第11條之1 規定無正當理由，擅自持有第
    三級毒品者，依同條例第18條第1 項後段應沒入銷燬之；又
    查獲之製造、運輸、販賣、意圖販賣而持有、以非法方法使
    人施用、引誘他人施用或轉讓之第三級毒品，既屬同條例相
    關法條規定處罰之犯罪行為，即非該條項應沒入銷燬之範圍
    。且同條例第19條第1 項規定，係指犯第4條至第9條、第12
    條、第13條或第14條第1項、第2項之罪所用或所得之物，不
    包括毒品本身在內。是以同條例對於查獲之製造、運輸、販
    賣、意圖販賣而持有、以非法方法使人施用、引誘他人施用
    及轉讓第三級毒品之沒收，並無特別規定，如其行為已構成
    犯罪，則該毒品即屬不受法律保護之違禁物，應依刑法第38
    條第1項第1款之規定沒收之（最高法院96年度台上字第6867
    號判決意旨參照）。原判決依毒品危害防制條例第18條第1
    項規定諭知沒收銷燬第三級毒品愷他命，尚有未洽(2)被告意
    圖販賣而持有包裝毒品愷他命之外包裝，原審疏未諭知沒收
    ，亦有違誤。被告上訴否認犯罪，雖無理由，然原判決既有
    上開可議之處，自應撤銷改判。
六、爰審酌被告正值壯年，不以正當職業謀生，而圖販賣毒品牟
    利之犯罪動機、目的，且扣案伺機販售之愷他命數量多達1
    千多公克，將可能嚴重危害國民身心健康等損害，及其犯後
    態度等一切情狀，量處如主文第2 項所示之刑。又扣案愷他
    命，為違禁物，依刑法第38條第1項第1款諭知沒收。盛裝上
    開愷他命毒品之外包裝袋1 個（偵卷第43、44頁），係為防
    範毒品裸露、潮濕並便於攜帶，且與扣案愷他命毒品並無不
    可析離而無法個別宣告沒收之情事，復為被告所有盛裝所持
    毒品之物，應依毒品危害防制條例第19條第1 項前段規定沒
    收。至另查獲乙○○持有愷他命19包、丁○○自持有愷他命
    殘渣袋1 只，均與本件犯行無涉，自無庸併予宣告沒收，附
    此說明。
據上論斷，應依刑事訴訟法第369條第1項前段、第364條、第299
條第1項，毒品危害防制條例第5條第3項、第19條第1項前段，刑
法第11條前段、第38條第1項第1款，判決如主文。
本案經檢察官柯麗鈴到庭執行職務。
中    華    民    國    98    年    7     月    30    日
                  刑事第二庭審判長法  官  洪光燦
                                  法  官  宋明蒼
                                  法  官  李麗玲
以上正本證明與原本無異。
如不服本判決，應於收受送達後十日內向本院提出上訴書狀，其
未敘述上訴之理由者並得於提起上訴後十日內向本院補提理由書
（均須按他造當事人之人數附繕本）。
                                  書記官  廖婷璇
中    華    民    國    98    年    7     月    30    日
附錄：本案論罪科刑法條全文
附錄本案論罪法條：
毒品危害防制條例第5 條：
意圖販賣而持有第一級毒品者，處無期徒刑或10年以上有期徒刑
，得併科新臺幣700 萬元以下罰金。
意圖販賣而持有第二級毒品者，處5 年以上有期徒刑，得併科新
臺幣500 萬元以下罰金。
意圖販賣而持有第三級毒品者，處3 年以上10年以下有期徒刑，
得併科新臺幣300 萬元以下罰金。
意圖販賣而持有第四級毒品或專供製造、施用毒品之器具者，處
1 年以上7 年以下有期徒刑，得併科新臺幣100 萬元以下罰金。


司法院資訊處製作；財團法人民間司法改革基金會備份。
